# PPPP项目政府代表方并表问题

提问人：qingzheng518 时间：2020-02-17 10:58:49
陈老师您好，审计中有一个交通投资集团在某PPP项目中作为政府指定机构以及政府出资人代表，代政府行使部分管理职能，持股比例49%，为第一大股东，对项目公司具有较强的控制能力。项目公司董事会由 9 名董事组成，交通投资集团委派 4 名，社会投资人委派 5 名；董事长 1 人，社会投资人委派；副董事长 1 人，由交通投资集团委派。董事会作出决议，应由董事会全体董事三分之二以上表决通过方为有效，在工程建设中，涉及到质量、进度、安全及索赔的事项，双方董事表决意见不一致的，则交通投资集团指派董事的意见即视为董事会最终决定，公司应予执行。
交通投资集团不参与项目公司PPP项目的利润分配。风险分配方面，不代政府承担除对于不可抗力风险和超出政府方可控范围的政策和政府规章的变化风险外的项目融资、建设、经营和维护以及车流量需求不足风险。
客户诉求：在未发生不可抗力风险和超出政府方可控范围的政策和政府规章的变化风险的情况下，交通投资集团合并PPP项目公司的资产负债表和所有者权益变动表，不合并利润表和现金流量表，代政府行使部分资产管理职能，是否合理。
项目组意见：尽管交通投资集团持有项目公司较大股权比例，为第一大股东，但是，仅仅为政府代持股份，并且不参与项目公司的利润分配。因此，不符合企业会计准则中控制的定义，不应该合并资产负债表和所有者权益变动表；PPP项目公司的资产作为政府拥有产权资产，交通投资集团不拥有相关产权，是否可以纳入报表核算，列入那个科目；假如交通投资集团只合并资产负债表和所有者权益变动表，则报表平衡勾稽关系如何处理。综上，项目组不建议进行合并处理。

回答人：chenyiwei
基本赞同你的理解。而且对项目公司的股权投资能否确认为交通投资集团的资产本身也有疑问。

提问人：qingzheng518 时间：2020-02-24 12:39:52
陈老师您好，刚看到2010-2019年汇编：问题3-2-104（社会资本方对PPP项目公司的控制权判断 2 ），最后的结论是：从这个意义上说，A公司作为社会资本方虽然不控制该基础设施本身，但对项目公司仍然是具有控制权的（即，在项目公司设立后，能够主导对其可变回报影响最大的建设、运营、融资等相关活动），应将项目公司纳入合并报表范围。如果不将项目公司纳入合并报表范围，则以项目公司名义获取的对外融资将无法体现在A公司的合并报表中，不利于充分揭示A公司所承担的融资风险敞口和偿还该融资的兜底责任。
问题是，如果A公司合并项目公司后，项目公司账面的基础设施也相应计入到合并报表，也是作为无形资产-特许经营权存在吗？是不是又与不具有控制权不一致了？谢谢

回答人：chenyiwei
合并报表层面也同样是确认无形资产或者金融资产，这恰恰体现了项目公司对基础设施本身是没有控制权的。